【裁判字號】    97,交聲,746
【裁判日期】    971125
【裁判案由】    聲明異議
【裁判全文】
臺灣臺南地方法院交通事件裁定         97年度交聲字第746號
移送機關    交通部公路總局嘉義區監理所臺南監理站
異議人即
受處分人    甲○○
上列受處分人因違反道路交通管理處罰條例案件，對於交通部公
路總局嘉義區監理所臺南監理站民國97年7月7日所為之裁決處分
（處分案號：嘉監南字第裁74-P00000000號）聲明異議，本院裁
定如下：
    主  文
異議駁回。
    理  由
一、原處分意旨略以：受處分人即異議人甲○○（下稱異議人）
    駕駛其所有車牌號碼ＳＶ－３５８６號自用一般小客車，於
    民國九十七年五月三十日十四時四十九分許，行經台九線三
    ０七‧二公里路段（花蓮縣富里鄉○○段南下）時，行車速
    限六十公里，經測時速九十六公里，超速三十六公里，行車
    速度超過規定之最高時速二十公里以上未滿四十公里，經花
    蓮縣警察局玉里分局警員測速照相逕行製單舉發。嗣經移送
    機關即交通部公路總局嘉義區監理所臺南監理站以其違規事
    證明確，依照道路交通管理處罰條例第四十條、第六十三條
    第一項第一款之規定，裁處異議人罰鍰新臺幣（下同）一千
    八百元，並記違規點數一點。
二、本件異議意旨略以：(一)異議人深知臺東及花蓮這兩縣市○於
    ○路違規取締非常嚴格，每五百公尺至一公里即設立一台固
    定照相機，故異議人於行駛上更加注意小心，惟於此被取締
    路段異議人並未於警方擺設之測速器材前一百公尺見到任何
    明顯警示牌，且亦未於地面或路旁看到認何速限標示或標誌
    ，異議人在此路段也一直注意當地路況及注意維持一般車速
    ，故接到此張取締罰單覺得蠻訝異；(二)又依道路交通管理處
    罰條例第七條之二規定，經以科學儀器取得證據資料證明其
    行為違規。前項第七款之科學儀器應採固定式，並定期於網
    站公布其設置地點，惟本件舉發違規地點並無公布於網站上
    ，故已明顯違反規定；(三)對於此次告發違規之測試儀器，希
    望能提供合格之定期檢驗證書以示取締儀器之正確性。為此
    聲明異議，請求撤銷原處分等語。
三、按汽車駕駛人，行車速度超過規定之最高時速者，處一千二
    百元以上二千四百元以下罰鍰，並記違規點數一點，道路交
    通管理處罰條例第四十條、第六十三條第一項第一款，分別
    定有明文。次按對於汽車駕駛人有行車速度超過規定之最高
    速限或低於規定之最低速限違規行為予以逕行舉發，採用固
    定或非固定式科學儀器取得證據資料證明者，於一般道路須
    至少於一百公尺前，於高速公路、快速公路須至少於三百公
    尺前，明顯標示之，道路交通管理處罰條例第七條之二第二
    項第九款、第三項定有明文。
四、經查：
(一)、異議人甲○○駕駛其所有車牌號碼ＳＶ－３５８６號自用一
    般小客車，於九十七年五月三十日十四時四十九分許，行經
    台九線三０七‧二公里路段（花蓮縣富里鄉○○段南下）時
    ，行車速限六十公里，經測時速九十六公里，超速三十六公
    里，行車速度超過規定之最高時速二十公里以上未滿四十公
    里，經花蓮縣警察局玉里分局警員測速照相逕行製單舉發，
    有花蓮縣警察局九十七年六月五日花警交字第Ｚ00000
    0000號舉發違反道路交通管理事件通知單一紙及違規採
    證照片一幀附卷可稽。
(二)、異議人雖辯稱被取締路段異議人並未於警方擺設之測速器材
    前一百公尺見到任何明顯警示牌，且亦未於地面或路旁看到
    認何速限標示或標誌云云。然於本件違規地點「台九線三０
    七‧二公里」前之三百零七公里處設有「前有測速照相」之
    告示牌，此有花蓮縣警察局玉里分局九十七年八月四日玉警
    刑字第０９７３０００８９２號函檢附之「前有測速照相」
    告示牌之現場照片一幀在卷可參，是依上開說明，該違規地
    點既屬一般道路，自僅需至少於一百公尺前設置上開標示即
    可甚明。此外，觀諸上開路段設置之「前有測速照相」告示
    牌，設置位置及高度適中，字體清晰，且前方亦無足以阻擋
    駕駛人視線之障礙物或遮蔽物存在，易為人所察知提醒駕駛
    人注意，自可期待駕駛人依速限規定駕駛，並隨時注意及此
    。
(三)、按最高速限標誌「限５」，用以告示車輛駕駛人前方道路最
    高行車時速之限制，不得超速。設於以標誌或標線規定最高
    速限路段起點及行車管制號誌路口遠端適當距離處；里程漫
    長之路段，其中途得視需要增設之，道路交通標誌標線號誌
    設置規則第八十五條第一項定有明文。是依上開卷附台九線
    三百零七公里處現場照片觀之，該路段雖於路面上及路旁均
    未設有有速限標誌提醒用路人注意行車速限，然主管機關本
    得參照路線設計、道路狀況、交通量、肇事資料及其他因素
    ，分別視需要增設、訂定不同之速限標誌，亦為主管機關之
    法定職權，並無何顯然違法不當之情形。而本件異議人駕駛
    車輛在台九線路段，自應遵守台九線上最高速限起點及中途
    因需要而增設之最高速限標誌所定行車速度限制，其行駛至
    本件違規之路段，既未見其他速限標誌，即應遵守最近之速
    限標誌；況如依異議人辯稱該路段並未於地面看到任何速限
    標示，且整條路上亦未見到任何限速標誌於路旁縱屬實情。
    按行車速度，依速限標誌或標線之規定，無速限標誌或標線
    者，行車時速不得超過五十公里，道路交通安全規則第九十
    三條第一項第一款定有明文，異議人既係合法領有駕駛執照
    之人，其對前開規定應無不知之理，在無速限標誌或標線之
    情況下，行車時速原本即不得超過時速五十公里，駕駛人本
    應隨時注意避免超速行駛，尚不容其以未見速限標誌或標線
    ，為超速違規行駛之理由，而竟以時速九十六公里之高速行
    駛。從而，異議人前開所辯顯係卸責之詞，實不足採。
(四)、再按汽車駕駛人經以科學儀器取得證據資料證明其行為違規
    ，當場不能或不宜攔截製單舉發者，得逕行舉發；前項第七
    款之科學儀器應採固定式，並定期於網站公布其設置地點，
    但汽車駕駛人之行為屬行車速度超過規定之最高速限或低於
    規定之最低速限者，不再此限，道路交通管理處罰條例第七
    條之二第一項第七款及第二項第九款分別定有明文。則依上
    開規定，以科學儀器取得汽車駕駛人之行為屬行車速度超過
    規定之最高速限或低於規定之最低速限者，非必須應採固定
    式之科學儀器，並應定期於網站公布設置地點。據此，本件
    異議人於該路段超速行駛之違規行為，員警本得以機動非固
    定式測速儀器採證，且無須於網站上公布其地點，是異議人
    指摘本件未於網站公布設置舉發儀器之地點云云，顯對法令
    有所誤解，非屬有據。
(五)、又本件用以測定異議人行駛速度所使用之雷射測速器廠牌係
    ：ＦＡＬＣＯＮ，規格為：２４. １５ＧＨｚ照相式，且該
    測速器係由經濟部標準檢驗局於九十六年六月十一日檢定合
    格（檢定合格單號碼：ＪＯＧＡ0000000Ａ），檢定
    合格有效期限至九十七年六月三十日止，此有花蓮縣警察局
    玉里分局九十七年九月二十五日玉警交創字第０９７５００
    ０３０１號函檢附之經濟部標準檢驗局九十七年六月三十日
    雷達測速儀檢定合格證書一紙在卷可參，而異議人之上開車
    輛於九十七年五月三十日經警測得行駛超速時，該雷達測速
    儀尚在檢定合格有效期限內，故該雷達測速器之準確性及正
    確性應值得信賴。
五、綜上所述，異議人於上述時、地，駕駛前開自小客車，行經
    最高速限為時速六十公里之路段時，行車速度為時速九十六
    公里，行車速度，超過規定之最高時速二十公里以上四十公
    里以下之違規行為，洵堪認定。則移送機關依道路交通管理
    處罰條例第四十條、第六十三條第一項第一款及違反道路交
    通管理事件統一裁罰基準表之相關內容之規定，裁處異議人
    罰鍰一千八百元，並記違規點數一點，核無違誤。本件異議
    無理由，應予駁回。
六、據上論斷，應依道路交通管理處罰條例第八十七條第二項、
    道路交通案件處理辦法第十九條，裁定如主文。
中    華    民    國    97    年    11    月    25    日
                        交通法庭法  官  陳金虎
以上正本證明與原本無異。
如不服本裁定應於送達後5日內向本院提出抗告狀（應附繕本）
。
                                書記官  蔡明峰
中    華    民    國    97    年    11    月    25    日


司法院資訊處製作；財團法人民間司法改革基金會備份。
